【裁判字號】    99,抗,736
【裁判日期】    990831
【裁判案由】    延長羈押
【裁判全文】
臺灣高等法院臺中分院刑事裁定           99年度抗字第736號
抗  告  人
即  被  告  甲○○
上列抗告人因詐欺案件，不服臺灣彰化地方法院中華民國99年8
月11日延長羈押裁定（98年度易字第1317號），提起抗告，本院
裁定如下：
    主  文
抗告駁回。
    理  由
一、本件抗告意旨略以：（一）抗告人即被告甲○○（下稱被告
    ）從事詐欺工作之前，係在臺北縣蘆洲市○○路的住商不動
    產擔任房仲業務員（有該公司及勞保資料可查），直到遭裁
    員後才另行尋覓其他工作，經朋友介紹至王季雄處做收取包
    裹工作，直至民國98年5月底王季雄出國前夕，才告知被告
    須依電話指示提款，被告有表明不做這工作，故王季雄才又
    找蕭錦魁來做提款工作，被告只需負責接聽電話。嗣後因被
    告曾告知王季雄不想繼續做此工作，才要蕭錦魁出國與其洽
    談，並於同年7月底告知被告會將詐欺工作交予蕭錦魁接手
    。（二）至98年8月8日前被告已將詐欺工作全部交予蕭錦魁
    處理，王季雄已另換電話與蕭錦魁聯絡，自此被告至98年8
    月26日被拘提到案前，已無法與王季雄與蕭錦魁聯絡。（三
    ）被告本無心繼續從事詐欺工作，若被告有意再從事詐欺工
    作，身上應該持有未使用之帳戶，並等待王季雄與被告聯絡
    ，尚非持有已使用完而無法再為使用之問題帳戶，且此些帳
    戶係被告從事詐欺工作時，自98年6月至7月所使用完畢及尚
    未處理掉之帳戶。（四）被告已於98年8月20日左右開始尋
    覓新工作，已無反覆實施同一犯罪之虞，請求具保停止羈押
    云云，爰提起抗告等語。
二、按羈押被告之目的，其本質在於確保訴訟程序得以順利進行
    ，或為確保證據之存在與真實、或為確保嗣後刑罰之執行，
    而對被告所實施剝奪其人身自由之強制處分。被告有無羈押
    之必要，法院僅須審查被告犯罪嫌疑是否重大、有無羈押原
    因、以及有無賴羈押以保全偵審或執行之必要，由法院就具
    體個案情節予以斟酌決定，如就客觀情事觀察，法院許可羈
    押之裁定或延長羈押之裁定，在目的與手段間之衡量並無明
    顯違反比例原則情形，即無違法或不當可言。另刑事被告經
    法官訊問後，認為犯罪嫌疑重大，有事實足認有反覆實施刑
    事訴訟法第101條之1第1項所列各款犯罪之同一犯罪之虞，
    而有羈押之必要者得羈押之，刑事訴訟法第101條之1第1項
    定有明文。究其立法理由，係為該條所列之犯罪類型其行為
    人多具有反覆實施相同犯罪之特徵，或該犯罪類型之本質即
    具有持續侵害法益之特性，是為保護社會大眾不受被告反覆
    實施同一犯罪所害，而為預防性之羈押規定，雖對於被告之
    人身自由法益造成限制，惟本條仍以「犯罪嫌疑重大」、「
    反覆實施犯罪」、「羈押之必要」作為限縮本條適用之手段
    ，以期在「被告人身自由」之私益與「社會大眾免於被告反
    覆實施同一犯罪所害」之公益間達到符合比例原則之平衡。
    是法院審查聲請預防性羈押被告時，即應審查（一）被告犯
    罪嫌疑是否重大、（二）被告是否有刑事訴訟法第101條之1
    第1項各款情事、（三）被告是否有事實足認為有反覆實施
    同一犯罪之虞而有羈押之必要，並依卷內具體客觀事證予以
    斟酌後，決定是否有羈押之正當原因及必要性（最高法院97
    年臺抗字第219號裁定參照）。而所謂犯罪嫌疑重大，係指
    有具體事由足以令人相信被告很有可能涉嫌其被控訴之犯罪
    已足，並以自由證明為之，此與認定犯罪事實所憑證據，須
    達無合理懷疑程度者迥異。另執行羈押後有無繼續之必要，
    仍許由法院斟酌訴訟進行程度及其他一切情事而為認定（最
    高法院46年度臺抗字第6號判例參照），此乃法律所賦予法
    院之職權。
三、經查：
（一）本件被告涉犯之詐欺案件，前經臺灣彰化地方法院檢察署
      檢察官以98年度偵字第7381、8625、9151、9152、9456號
      及99年度偵字第1070、1071、1150、1151及3137號提起公
      訴，暨以99年度偵字第1070、7071及3137號移送併辦及臺
      灣新竹地方法院檢察署檢察官移送併辦（99年度偵字第61
      5號），於原審法院訊問後，認其犯罪嫌疑重大，且有共
      犯即共同被告王季雄在逃，認有刑事訴訟法第101條第1項
      第2款之情形，非予羈押，顯難進行審判，於民國98年12
      月25日予以羈押。又先後於99年3月22日及99年5月21日經
      臺灣彰化地方法院訊問被告後，認前項羈押之原因依然存
      在，仍有繼續羈押之必要，經分別裁定自99年3月25日及
      99年5月25日起延長羈押2月，而本案於99年7月2日原審法
      院以98年度易字第1317號、99年度易字308號刑事判決（
      下稱原判決）被告成立共同詐欺取財罪，判處應執行有期
      徒刑年4年6月。茲臺灣彰化地方法院以羈押期間即將屆滿
      ，經訊問被告後，認原羈押原因即刑事訴訟法第101條第1
      項第2款之情形仍屬存在，且非具保所能替代，仍有繼續
      羈押之必要，裁定被告應自99年7月25日起延長羈押2月，
      後被告不服提起抗告，經本院以99年度抗字第702號裁定
      發回原審法院，惟原審法院於99年8月11日訊問被告後，
      仍認定被告有事實上反覆實施同一犯罪之虞，有刑事訴訟
      法第101條之1第1項第7款之情形，非予羈押顯難進行審判
      ，裁定被告仍自99年7月25日起延長羈押2月等情，有上開
      刑事判決書影本及刑事裁定書影本及正本，附卷可稽。是
      原審法院既為被告有罪之判決，可謂被告所涉犯行達「犯
      罪嫌疑重大」之程度自明，合先敘明。
（二）抗告意旨雖以「被告已無意願再從事詐欺行為」、「與首
      謀王季雄已無法聯絡」及「持有遭扣押之帳戶已屬無效而
      不能使用之帳戶」等理由置辯，惟查：
  １、衡櫫本案卷證資料，被告自98年4月間某日起至同年8月止
      ，為本案詐欺取財之犯行4個月有餘，尚陸續於同年6、7
      月間主動吸收新進成員蕭錦魁、何信宏及翁國賓，亦嗣後
      接受首謀王季雄之轉派接聽詐騙電話之工作，若果真如被
      告所稱不願再為原判決犯行之工作，其與上開積極行為間
      ，實有矛盾，是被告稱其並無意願再為犯行之工作，尚難
      足採。被告於詐騙集團專任接聽首謀王季雄之電話、至銀
      行提取贓款及測試人頭帳戶之可用性之工作，且被告於到
      案時，其於位在臺北縣三重市○○路○段95號7樓之1居所
      ，扣得原判決附表所示之人頭帳戶之存摺約28本、金融卡
      約100張與行動電話等物，苟被告無再參與詐欺集團從事
      詐欺取財之決心，為何仍持上開大量人頭帳戶之存摺及金
      融卡等物品，況被告與共犯王季雄熟識，再參酌上開扣案
      之大量事證，共犯王季雄即有主動聯絡被告繼續為詐欺取
      財犯行之可能，被告有反覆實施詐欺犯罪之虞無疑，抗告
      意旨所稱與王季雄已無法聯絡及持有遭扣押之帳戶已屬無
      效而不能使用之帳戶云云為由，難以憑採。
  ２、另本件原審判決書於「理由欄、貳、有罪部分、一、(三)」
      所載：「…查被告甲○○、白能杰、蕭錦魁、翁國賓、何
      信宏原與王季雄所屬大陸地區詐欺集團成員相互間分別擔
      任上開工作，而王季雄確有居中與大陸地區集團成員聯繫
      、領取人頭帳戶、指揮車手領款；被告甲○○調度車手提
      領人頭帳戶之提款卡及測試是否為警示帳戶並負責提領被
      害人匯款，而被告白能杰、翁國賓負責領取人頭帳戶，被
      告蕭錦魁及何信宏2人負責提領被害款項並領取報酬，而
      該集團真實姓名不詳之成員偽造附表八所示之公文書並假
      冒法官、檢察官、書記官及警察等公職人員收取被害款項
      等情，堪認被告等人對於該集團乃係從事上開詐欺取財及
      行使偽造文書之犯行等不法行為，顯然知之甚詳或為渠等
      所認許，而於渠等各從事上開犯罪行為當中業已先後形成
      決意。是以被告甲○○、白能杰、蕭錦魁、翁國賓、何信
      宏等縱非事先即行為前便已存在該決意，且未必均與大陸
      地區之集團成員相互認識，然渠等相互對於各別係從事該
      等犯罪行為之一部既然顯有認識，而均以自己共同犯罪意
      思為之，揆諸上開說明，渠等於分別參與犯罪集團之時間
      內，自與該集團成員在大陸地區下手實施詐欺取財或偽造
      公文書等罪之不詳人數之成年人及本案其他被告間，均具
      有犯意聯絡及行為分擔，而同屬詐欺取財及行使偽造公文
      書之共同正犯，允無疑義。」（見原審判決書第10至11頁
      ）。是審酌被告參與該詐騙犯罪集團之各項工作，共同犯
      罪程度非輕，亦具有居中協調、分工合作及指揮監督之地
      位，其犯行致使多數思慮欠周之民眾蒙受財產損失，亦使
      接獲詐騙電話或訊息之人隨時處於猜疑不安之恐慌情境，
      承上揭所述及衡諸卷證資料，被告恐有再犯詐欺罪之虞，
      為維護社會安全秩序及人民財產之保障，自不能憑此遽認
      被告已無繼續羈押之必要，致令被告心存僥倖、重蹈覆轍
      。依本案目前於訴訟進行之程度，及為保全將來之刑事審
      判及執行能順利進行，本院認前述羈押原因仍然存在，仍
      有繼續羈押之必要。
四、綜上所述，被告前項羈押原因依然存在，並仍有繼續羈押羈
    押之必要，原審予以延長羈押，本院經核於法尚無不合，被
    告提起抗告，請求撤銷延長羈押裁定云云，其抗告為無理由
    ，應予駁回。
據上論結，應依刑事訴訟法第412條，裁定如主文。
中    華    民    國    99    年    8     月    31    日
            刑事第十二庭  審判長法  官  康  應  龍
                                法  官  黃  家  慧
                                法  官  楊  真  明
以上正本證明與原本無異。
不得再抗告。
                                書記官  李  淑  芬
中    華    民    國    99    年    9     月     2    日

司法院資訊處製作；財團法人民間司法改革基金會備份。
